臺灣高雄地方法院民事判決　　　　　　　99年度訴字第2042號
原　　　告　王明松
　　　　　　即大弘企業社
被　　　告　勁興工業股份有限公司
法定代理人　游勝雄
訴訟代理人　陳華祥
上列當事人間請求返還價金事件，經本院於民國100 年4 月20日
言詞辯論終結，判決如下：
    主      文
原告之訴駁回。
訴訟費用由原告負擔。
    事實及理由
一、本件被告未於言詞辯論期日到場，核無民事訴訟法第386 條
    各款所列情形，應依原告之聲請，由其一造辯論而為判決。
二、原告主張：伊於民國98年12月2 日以新臺幣（下同）110 萬
    元之代價，向被告購買三菱牌電腦銑床機台1 台（機號1267
    2 號，序號為M7XMA33208X 號，下稱系爭機器、系爭買賣契
    約），伊並已依約於98年12月4 日將貨款全數匯入被告之帳
    戶內，惟被告交付之系爭機器竟於99年3 月24日遭臺中市警
    察局以係屬詐欺案件證物為由逕予扣押，經伊通知被告上情
    ，兩造業於99年3 月24日合意解除系爭買賣契約，並約定被
    告應先歸還伊40萬元貨款，剩餘之70萬元貨款則於詐欺案件
    第一次偵查庭後歸還，惟現該詐欺案件業經起訴而由臺灣臺
    中地方法院審理中，被告卻僅返還原告貨款20萬元，尚積欠
    90萬元未還，為此爰依系爭買賣契約第6 條及系爭協議約定
    提起本訴等語。並聲明：被告應給付原告90萬元及自起訴狀
    繕本送達之翌日起至清償日止按年息5%計算之利息。
三、被告於言詞辯論期日未到場，據其以前陳述及所具書狀則以
    ：伊係以90萬元向訴外人鑫福興業有限公司（下稱鑫福公司
    ）購入系爭機器，並於98年12月4 日依系爭買賣契約交付系
    爭機器予原告，嗣該機器於99年3 月24日因不明原因遭臺中
    市警察局扣押後，伊業與原告及訴外人即鑫福公司負責人何
    福來共同協商，並達成內容為：由被告提出轉賣系爭機器所
    得利潤20萬元補償原告，被告並當場交付原告現金10萬元及
    面額10萬元之支票1 紙，鑫福公司則同意賠償原告20 萬 元
    ，至於尾款70萬元，則待刑事案件第一審判決後，究明系爭
    機器遭扣押原因，確認無法取回系爭機器後，再行付款之協
    議，是以尾款70萬元之付款期限既未屆至，伊即不負還款責
    任等語資為抗辯。並聲明：原告之訴駁回。
四、兩造不爭執事項：
  (一)兩造於98年12月2 日簽立系爭買賣契約，約定原告以110 萬
    元向被告買受系爭機器，並約定：「被告保證系爭機器產權
    清楚，無任何債務糾紛，否則被告願負法律責任，並無條件
    歸還原告所付總價金」等語，嗣原告已如期繳清貨款，被告
    並於98年12月4 日交付系爭機器予原告。
  (二)系爭機器因詐欺案件，而於99年3 月24日經臺中市警察局至
    原告處提示臺灣臺中地方法院99年度聲搜字第1195號搜索票
    ，予以扣押。
  (三)被告已退還原告貨款20萬元。
五、得心證之理由
    按稱和解者，謂當事人約定，互相讓步，以終止爭執或防止
    爭執發生之契約；和解有使當事人所拋棄之權利消滅及使當
    事人取得和解契約所訂明權利之效力，民法第736 條、第73
    7 條分別定有明文。又和解內容，倘以他種法律關係，替代
    原有法律關係者，則係以和解契約創設新法律關係，故債務
    人如不履行和解契約，債權人應依和解創設之新法律關係請
    求履行，不得再依原有法律關係請求給付，最高法院83年度
    台上字第620 號著有裁判要旨可供參照。經查：
  (一)原告固主張系爭機器遭扣押後，其與被告達成之協議內容係
    由被告先返還40萬元，其餘金額待1 個半月後或開第一次偵
    查庭後返還云云，惟證人即鑫福公司負責人何福來到庭證稱
    協議當時說要退還佣金，陳華祥（被告之業務經理）還有我
    們都要退還，剩下的金額等刑事案件結束以後看產權歸何人
    再協商處理，當時雙方有達成共識，原告亦有同意等語，而
    以何福來亦為系爭機械之經手人，協商當時亦有在場，其就
    整個協商過程應知之甚詳，且其並無故為偽證而為需退還佣
    金等不利於己之證詞之必要，又以其並非應負餘款金額返還
    之責者，其就此部份應無利害關係，並衡情臺灣臺中地方法
    院檢察署檢察官就系爭機械相關之詐欺案件（下稱系爭刑事
    案件）之第一次偵訊開庭就兩造間系爭機械所有權問題並無
    特殊意義，而該刑事案件宣判後，若未上訴，就該案扣押物
    品即系爭機械應會有所處置，兩造即得依此協商處理，是原
    告主張係約定待與系爭機械所有權問題無涉之第一次偵查庭
    後返還云云顯與常情有違，證人何福來上開證述內容應可採
    信，則兩造與系爭機械之經手人應於系爭機械遭扣押後已達
    成協議，由被告及各經手人退還佣金，餘款則於系爭刑事案
    件第一審宣判，確認得否取回系爭機械後，再行協商處理。
  (二)原告復主張其與被告等係協議由被告返還其40萬元，而非由
    被告與鑫福公司各給付其20萬元云云，而證人即介紹系爭機
    器買賣之黃來成固亦到庭證述當時有說陳華祥這邊要退20萬
    元佣金，何福來那邊也要退20萬元佣金，給付方式是由被告
    給付20萬元，其不太清楚剩下的20萬元如何給付，應該是陳
    華祥要跟何福來拿20萬元，再交給原告等語，然其於本院詢
    問其是何福來要給原告20萬元還是被告要給付40萬元時，係
    證稱是被告要給20萬元等語，嗣於本院問及剩下之20萬元時
    ，先稱不知情，後才改稱應該是陳華祥要跟何福來拿20萬元
    再交給原告等語，則其證述前後不一已難採信，又參以證人
    何福來作證時係證稱其需退還佣金，並無特別指明係統由被
    告支付，原告亦於書狀自陳鑫福公司應給付其之20萬元幾經
    催討均未交付，影響協議之成立等語（見本院卷第84頁），
    足見兩造及鑫福公司何福來等人達成之協議內容，於佣金退
    還部分應係被告與鑫福公司各退還佣金20萬元，並非被告需
    給付原告40萬元甚明，是原告上開主張仍非可採。
  (三)原告另主張鑫福公司依協議應給付原告之20萬元未為給付，
    已影響協議成立，其應得依系爭買賣契約第6 條請求云云，
    惟當日與會之兩造及何福來等人既已互相讓步，並就上開協
    議內容均已同意，該協議即已有效成立，自無因嗣有一方未
    依約履行而影響該協議之成立。又兩造既已互相讓步，不以
    原系爭買賣契約書第6 條之約定行使權利履行義務，而改以
    前述之先予退還佣金，嗣於系爭刑事案件判決後，依得否主
    張系爭機械所有權情況再行協商之協議為之，該協議之性質
    應為和解契約，且已創設新法律關係，故依諸前述法條規定
    及說明，被告或何福來等人如不履行該協議，原告應依該協
    議創設之新法律關係請求履行，不得再依原有法律關係請求
    給付，是原告主張鑫福公司未依協議給付20萬元，其應得依
    系爭買賣契約書第6 條請求被告返還90萬元云云應非可採。
六、綜上所述，原告業與被告及何福來等人達成協議，同意由被
    告及何福來各退還佣金20萬元，餘款則於系爭刑事案件第一
    審宣判，確認得否取回後，再行協商處理，則依協議內容，
    原告應不得請求被告給付何福來應退還之佣金20萬元，亦不
    得於該協議成立後再依系爭買賣契約書第6 條向被告請求返
    還價金，又現系爭刑事案件第一審仍未宣判乙節，此業經本
    院依職權調取臺灣臺中地方法院99年度易字第2898號卷宗核
    閱屬實，則原告依協議內容應仍不得請求被告返還剩餘之70
    萬元貨款，從而原告依上開協議、系爭買賣契約第6 條請求
    被告給付90萬元及法定遲延利息，均無理由，應予駁回。
七、本件事證已臻明確，兩造其餘攻擊防禦方法或舉證，經審酌
    後，核與判決結果不生影響，爰不逐一論列，併此敘明。
八、據上論結，本件原告之訴為無理由。依民事訴訟法第385 條
    第1項前段、第78條，判決如主文。
中    華    民    國   100    年    5     月    11    日
                  民事第四庭  審判長法  官  黃宏欽
                                    法  官  楊淑珍
                                    法  官  楊淑儀
以上正本係照原本作成。
如對本判決上訴，須於判決送達後20日內向本院提出上訴狀。如
委任律師提起上訴者，應一併繳納上訴審裁判費。
中    華    民    國   100    年    5     月    11    日
                                    書記官  王資惠